臺灣彰化地方法院民事裁定
111年度監宣字第295號
聲  請  人  吳政修  

相  對  人  吳介勝  



關  係  人  吳佳臻  


            吳佳玲  
            吳昇晋  
上列聲請人聲請監護宣告事件，本院裁定如下：
    主    文
宣告吳介勝（男，民國00年0月0日生，身分證統一編號：Z00000
0000號）為受監護宣告之人。
選定吳政修（男，民國00年0月0日生，身分證統一編號：Z00000
0000號）為受監護宣告之人之監護人。
指定吳佳臻（女，民國00年00月00日生，身分證統一編號：Z000
000000號）為會同開具財產清冊之人。
聲請程序費用由受監護宣告之人負擔。
    理    由
一、聲請意旨略以：聲請人吳政修係相對人吳介勝之弟，相對人
    於民國71年5月10日，因中度智能障礙，致不能為意思表示
    或受意思表示，或其能辨識其意思表示之效果不足，有親屬
    系統表、同意書、中華民國身心障礙證明、戶籍謄本、惠來
    醫療社團法人宏仁醫院診斷證明書（乙種）等件為證，為處
    理繼承的事務，爰依家事事件法第10章、第11章之規定，聲
    請准予裁定相對人吳介勝為受監護宣告之人，並指定聲請人
    吳政修為相對人之監護人，另指定關係人吳佳臻為會同開具
    財產清冊之人等語。
二、按對於因精神障礙或其他心智缺陷，致不能為意思表示或受
    意思表示，或不能辨識其意思表示之效果者，法院得因本人
    、配偶、四親等內之親屬、最近一年有同居事實之其他親屬
    、檢察官、主管機關或社會福利機構之聲請，為監護之宣告
    ，民法第14條第1項定有明文。次按受監護宣告之人應置監
    護人。法院為監護之宣告時，應依職權就配偶、四親等內之
    親屬、最近一年有同居事實之其他親屬、主管機關、社會福
    利機構或其他適當之人選定一人或數人為監護人，並同時指
    定會同開具財產清冊之人。法院為前項選定及指定前，得命
    主管機關或社會福利機構進行訪視，提出調查報告及建議。
    監護之聲請人或利害關係人亦得提出相關資料或證據，供法
    院斟酌。法院選定監護人時，應依受監護宣告之人之最佳利
    益，優先考量受監護宣告之人之意見，審酌一切情狀，並注
    意下列事項：(一)受監護宣告之人之身心狀態與生活及財產
    狀況。(二)受監護宣告之人與其配偶、子女或其他共同生活
    之人間之情感狀況。(三)監護人之職業、經歷、意見及其與
    受監護宣告之人之利害關係。(四)法人為監護人時，其事業
    之種類與內容，法人及其代表人與受監護宣告之人之利害關
    係，民法第1110條、第1111條、第1111條之1分別定有明文
    。
三、經查，聲請人主張之上開事實，業據其提出親屬系統表、同
    意書、中華民國身心障礙證明、戶籍謄本、惠來醫療社團法
    人宏仁醫院診斷證明書（乙種）等件為證。又經本院在鑑定
    人衛生福利部彰化醫院鄭怡君醫師前訊問相對人，勘驗結果
    ：目視相對人意識清楚，但詢問現場人員表示其無法自主行
    動，用手指比1及5後詢問相對人是多少，相對人只回答不知
    道等情。又鑑定人當場具結鑑定陳述：詳細鑑定另陳鑑定報
    告書等語，有本院訊問筆錄可佐。另經本院囑託衛生福利部
    彰化醫院鑑定結果，認為：「(一)醫學上的診斷（生物學上
    之要素）：診斷名：智能障礙。(二)生活狀況及現在身心狀
    態：(一)日常生活狀況：無生活自理能力，完全需人照顧。
    EX：臥床、需人餵食​/洗澡、包尿布、幾乎無法行走。(二)
    身體狀態：雙足肌肉萎縮。(三)精神狀態：1.意識／溝通性
    ：清楚、但時間地點不清楚，無法溝通。2.記憶力：無法評
    估。3.定向力：無法評估。4.計算能力：無法評估。5.理解
    ．判斷力：無法評估。6.現在性格特徵：無法評估。7.其他
    （氣氛．感情狀態．幻覺．妄想．異常行動等）：無法評估。(
    四)其他：MMSE(簡易心智量表)：無法施測。(三)有關判斷
    能力判定之意見：不能管理處分自己財產。判定的根據（檢
    查所見及說明）：1.無法回應他人意思、亦無法完整表達自
    己意思。2.無法獨立完成基本生理需求。總結：認知功能嚴
    重障礙，以致金錢、數字、是非對錯等概念嚴重缺損，亦無
    法管理與處置個人事務。(四)回復可能性說明：回復可能性
    ：極低。(五)鑑定判定及說明：(1)基於受鑑定人有智能障
    礙，不能管理處分自己的財產，回復之可能性低。(2)智能
    障礙之程度，不能為意思表示或受意思表示，不能辨識其意
    思表示之效果，可為監護宣告。」等語，有衛生福利部彰化
    醫院民國111年8月29日彰醫精字第1110500380號函附成年監
    護（輔助）鑑定書可稽。堪認相對人因精神障礙或其他心智
    缺陷，致不能為意思表示或受意思表示，亦不能辨識其意思
    表示之效果。故本件聲請監護宣告為有理由，應予准許，爰
    宣告相對人為受監護宣告之人。
四、本件相對人既經監護宣告，業如前述，揆諸前揭規定，自應
    為其選定監護人及指定會同開具財產清冊之人。查聲請人、
    關係人吳佳臻為相對人之弟、妹。聲請人及關係人吳佳玲、
    吳佳臻、吳昇晋同意由聲請人擔任監護人，並同意指定關係
    人吳佳臻為會同開具財產清冊之人，有親屬系統表、同意書
    、戶籍謄本等件為證。本院審酌聲請人、關係人為相對人之
    弟、妹，與相對人關係非常密切，由渠等分別擔任相對人之
    監護人、會同開具財產清冊之人，應符合相對人之最佳利益
    ，爰裁定如主文第2、3項所示。
五、末依民法第1113條準用同法第1099條、第1099條之1之規定
    ，於監護開始時，監護人吳政修對於受監護宣告之人吳介勝
    之財產，應會同關係人吳佳臻於2個月內開具財產清冊，並
    陳報法院，於開具完成並陳報法院前，監護人對於受監護宣
    告之人之財產，僅得為管理上必要之行為，併此指明。
六、訴訟費用負擔之依據：家事事件法第164條第2項。
中　　華　　民　　國　　111 　年　　9 　　月　　 26 　日
                   家事法庭     法  官　陳明照
以上正本係照原本作成。　　　　　　　　　 
如不服本裁定，應於送達後10日內向本院提出抗告狀，並繳納抗
告費新臺幣1,000元。
中　　華　　民　　國　　111 　年　　9 　　月　　26　　日
                                書記官  吳曉玟